臺灣士林地方法院刑事判決
111年度易字第377號
公  訴  人  臺灣士林地方檢察署檢察官
被      告  陳伯銘
上列被告因侵占案件，經檢察官提起公訴（111年度偵字第5862
號），本院判決如下：
    主  文
陳伯銘犯侵占遺失物罪，處罰金新臺幣伍仟元，如易服勞役，以
新臺幣壹仟元折算壹日，未扣案如附表所示之物均沒收，於全部
或一部不能沒收或不宜執行沒收時，追徵其價額。
    事  實
一、陳伯銘於民國111年2月11日下午3時許，在臺北市○○區○○街0
    00巷0號附近，拾獲林惠美所有遺失之錢包1只（內有現金新
    臺幣【下同】200元及鑰匙，下稱本案錢包），竟意圖為自
    己不法之所有，基於侵占遺失物之犯意，將本案錢包侵占入
    己。嗣林惠美發覺本案錢包遺失後報警處理，始悉上情。
二、案經臺北市政府警察局士林分局報告臺灣士林地方檢察署檢
    察官偵查起訴。
    理  由
壹、程序部分：
    被告以外之人於審判外之言詞或書面陳述，除法律有規定者
    外，不得作為證據，刑事訴訟法第159條第1項固定有明文。
    惟被告以外之人於審判外之陳述，雖不符同法第159條之1至
    第159條之4之規定，而經當事人於審判程序同意作為證據，
    法院審酌該言詞陳述或書面陳述作成時之情況，認為適當者
    ，亦得為證據；又當事人、代理人或辯護人於法院調查證據
    時，知有第159條第1項不得為證據之情形，而未於言詞辯論
    終結前聲明異議者，視為有前項之同意，同法第159條之5第
    1項、第2項亦有明文規定。經查，檢察官及被告陳伯銘對本
    判決所引用之供述證據均同意有證據能力（本院111年度易
    字第377號卷【下稱易字卷】第27至29頁），復經本院審酌
    認該等證據之作成無違法、不當或顯不可信之情況，認為以
    之作為證據應屬適當，依上開規定，應認有證據能力。至本
    判決所引用之其餘非供述證據，並無證據證明係公務員違背
    法定程序所取得，亦無顯有不可信之情況，自均得作為本判
    決之證據。
貳、實體部分
一、訊據被告否認有何上開侵占遺失物之犯行，辯稱：我撿到本
    案錢包當下只看到200元，我將錢包丟回路邊，沒有將錢包
    內的東西拿走。因為我之前有撿到警局過，但警員認為500 
    元以下物品我自己處理即可，他們不收，所以我想說不要造
    成警局麻煩直接丟掉等語。
二、經查：
  ㈠被告於111年2月11日下午3時許，在臺北市○○區○○街000巷0號
    附近，拾獲本案錢包（內有現金200元及鑰匙）等事實，為
    證人即被害人林惠美於警詢、院訊時之證述（臺灣士林地方
    檢察署111年度偵字第5862號卷【下稱偵卷】第23至25頁）
    ，並有監視器錄影光碟及截圖（偵卷第31至34頁）附卷可稽
    ，應甚明確，而堪認定。
　㈡被告雖以前詞置辯，然其於偵訊時供稱：我將本案錢包丟在
    福港街當地，我有走兩步，距離原處不到100公尺等語（偵
    卷第47頁），於本院審理時供稱：我丟回路邊，是大概走了
    20多公尺後丟掉等語（易字卷第24、29、30頁），然依照本
    案勘驗111年2月11日位於臺北市○○區○○街000巷00弄00號前
    的監視器錄影光碟結果：「影片播放時間：00時00分05秒至
    同時分32秒：被害人自畫面右方向左行走，被告自畫面左方
    向右行走於人行道上，低頭見被害人掉落在地上之錢包，旋
    即俯身拿起，邊過馬路邊將錢包打開，拿出錢包內之物品握
    在右手，繼續翻錢包內，並由畫面下方步行離開現場。」，
    此有該光碟片1張、本院勘驗筆錄附卷可稽（易字卷第25頁
    ），可見被告撿起錢包後，一邊翻取錢包內物品並橫越馬路
    ，嗣後離開監視畫面，距離其拾起本案錢包已有相當距離，
    均未見被告有將本案錢包丟棄之舉，被告上開所辯與本院上
    開勘驗結果難謂相符，則其所辯是否屬實，已屬有疑。且本
    案錢包內既放有可任意持以消費使用之無記名現金，又依上
    開勘驗結果，亦見被告已將本案錢包內物品取出，以右手握
    住後，再繼續翻看錢包，則被告辯稱看完後旋將本案前包連
    同現金丟棄乙節，實與常情相違，難以採信。
　㈢另按侵占遺失物罪之成立，以行為人主觀上具不法所有之意
    圖為必要，而所謂不法所有，係指非法取得他人之物，據為
    自己或第三人所有而言，亦即行為人出於不法之所有意圖，
    就他人之物建立新的支配關係，以物之所有人自居，享受所
    有權之內容，或加以處分，或加以使用或收益，即為成立。
    縱被告所述乙節屬實，然將他人物品予以丟棄，即屬事實上
    之處分行為，唯該物之所有權人方具有此權限，本件被告無
    任何得擅自取走本案物品之正當權利或事由，原應將該物留
    在原地待失主返回尋找，或就近將之送往警察局進行失物招
    領，始為正辦，然被告卻未循上開管道，竟拾起本案錢包任
    意翻動錢包內物品並步行離去，縱其所辯屬實，其將他人物
    品予以隨地丟棄，即屬事實上之處分行為，唯該物之所有權
    人方具有此權限，被告既本於所有權人地位將本案錢包予以
    丟棄，而本案錢包目前確已不知所蹤，並造成被害人之財產
    損失，則被告主觀上自具有不法所有之意圖甚明，其所辯充
    其量僅係起意侵占本案包包之動機為何，尚不影響被告行為
    仍成立侵占遺失物犯行甚明。
　㈣至起訴書依被害人證述，認被告侵占本案錢包內之現金1,300
    元。然此部分為被告否認，並辯稱其於錢包內僅見200元，
    且無其他證據足資補強被害人此部分指述內容為可信，自難
    僅憑被害人之證述，逕認被告侵占現金1,300元之情，基於
    「罪疑有利被告原則」，應認被告侵占被害人錢包之現金為
    200元。
　㈤綜上所述，被告所辯上情，無非卸責之詞，不足採信。本件
    事證明確，被告之犯行，堪以認定。
三、核被告所為，係犯刑法第337條之侵占遺失物罪。爰以行為
    人之責任為基礎，審酌被告因一時貪念，而侵占被害人上開
    遺失物，造成其財產損失，所為實屬不該，且犯後否認犯行
    ，未賠償告訴人之損失，兼衡被告為大學畢業，從事電子業
    ，平均月收入約4萬元，未婚，無子女，現在與父母同住之
    智識程度、家庭、生活、經濟狀況（易字卷第32頁）等一切
    情狀，量處如主文所示之刑，並諭知如易服勞役之折算標準
    。
四、按犯罪所得，屬於犯罪行為人者，沒收之；前開沒收，於全
    部或一部不能沒收或不宜執行沒收時，追徵其價額，刑法第
    38條之1第1項前段、第3項定有明文。被告所侵占之本案錢
    包1個（內含200元）為其犯罪所得之物，並未扣案，亦未發
    還予被害人，自應依刑法第38條之1第1項前段、第3項之規
    定宣告沒收，並於全部或一部不能沒收或不宜執行沒收時，
    追徵其價額。另按宣告前開沒收或追徵，有過苛之虞、欠缺
    刑法上之重要性、犯罪所得價值低微，或為維持受宣告人生
    活條件之必要者，得不宣告或酌減之，刑法第38條之2第2項
    亦有明文，此乃為符合比例原則，兼顧訴訟經濟，所增訂之
    過苛調節條款，於宣告沒收或追徵於個案運用有過苛之虞、
    欠缺刑法上之重要性或犯罪所得價值低微之情形，得不予宣
    告沒收或追徵，以節省法院不必要之勞費，並調節沒收之嚴
    苛性。查本案被告除侵占本案錢包1個（內含200元）外，固
    尚有侵占被害人之鑰匙，該物係專供被害人個人使用，本身
    經濟價值甚低，且告訴人於發覺遺失後，衡情應均已換新，
    被告亦無繼續占有之實益，兼衡執行所需花費之必要成本，
    為符合比例原則及訴訟經濟，爰依刑法第38條之2第2項之規
    定，就此部分物品不予宣告沒收、追徵。
據上論斷，依刑事訴訟法第299條第1項前段，判決如主文。
本案經檢察官詹于槿提起公訴，檢察官李清友到庭執行職務。
中　　華　　民　　國　　111 　年　　8 　　月　　30　　日
                  刑事第四庭  法　官　謝當颺
以上正本證明與原本無異。
如不服本判決，應於判決送達後20日內向本院提出上訴書狀，並
應敘述具體理由；其未敘述上訴理由者，應於上訴期間屆滿後20
日內向本院補提理由書均須按他造當事人之人數附繕本 ，「切
勿逕送上級法院」。告訴人或被害人如對於本判決不服者，應具
備理由請求檢察官上訴，其上訴期間之計算係以檢察官判決正本
送達之日期為準。因疫情而遲誤不變期間，得向法院聲請回復原
狀。
　　　　　　　　　            書記官  郭如君
中　　華　　民　　國　　111 　年　　8 　　月　　31　　日
附錄本案論罪科刑法條：　　　　　　　　　
中華民國刑法第337條
意圖為自己或第三人不法之所有，而侵占遺失物、漂流物或其他
離本人所持有之物者，處1萬5,000元以下罰金。

附表：
應宣告沒收之物 錢包1只（內有現金新臺幣200元）